臺灣士林地方法院刑事判決　　　　　　　　99年度易字第95號
公　訴　人　臺灣士林地方法院檢察署檢察官
被　　　告　王姿尹
選任辯護人　李志正律師
上列被告因公然侮辱案件，經檢察官提起公訴（98年度偵續字第
411 號），本院判決如下：
    主  文
王姿尹犯公然侮辱罪，處拘役貳拾日，如易科罰金，以新臺幣壹
仟元折算壹日。
    事  實
一、王姿尹因陳若蘭向其父親王再亮承租臺北市○○區○○路2
    段10巷6 弄3 號4 樓房屋，王再亮認陳若蘭未給付租金，遂
    於民國97年5 月7 日晚間，前往該處欲索討，惟因陳若蘭拒
    不開門，於同日晚間10時40分許，居住在該處1 樓之王姿尹
    ，竟基於公然侮辱之犯意，自樓下公有地處公然接續以陳若
    蘭「不要臉」、「白住」之言語，辱罵陳若蘭。
二、案經陳若蘭提出告訴後經臺灣士林地方法院檢察署檢察官偵
    查起訴。
    理  由
壹、證據能力部分：
一、證人陳若蘭、馬世成、馬祥恩、陳彥名、陳明鴻於偵查中向
    檢察官所為之陳述，業經具結，又無顯有不可信之情況，依
    據刑事訴訟法第15 9條之1 第2 項之規定，自得作為證據。
二、按私人錄音、錄影之行為所取得之證據，應受刑法第315 條
    之1 與通訊保障及監察法之規範。私人違反此規範所取得之
    證據，固應予排除，惟依通訊保障及監察法第29條第3 款規
    定：「監察者為通訊之一方或已得通訊之一方事先同意，而
    非出於不法目的者，不罰」，通訊之一方非出於不法目的之
    錄音，所取得之證據，即無證據排除原則之適用（最高法院
    92年度臺上字第2677、94年度臺上字第1619號判決意旨參照
    ）。本件告訴人陳若蘭所提出97年5 月7 日22時40分許，被
    告辱罵「陳若蘭不要臉」、「白住」之錄音帶及錄音光碟，
    既係由遭被告辱罵之一方即告訴人所錄影，且其錄影之目的
    乃係為保護自身權益而蒐證，並非出於不法，依上開說明，
    該錄音帶及錄音光碟即無證據排除原則之適用，有證據能力
    。
三、本案所引用之供述及非供述證據，經本院依法踐行調查證據
    程序，檢察官、被告及其選任辯護人均不爭執各該證據之證
    據能力，且亦查無依法應排除其證據能力之情形，是後述所
    引用證據之證據能力均無疑義。
貳、實體部分：
一、訊據被告王姿尹矢口否認有何公然侮辱之犯行，辯稱：案發
    當時伊因房子裝潢，未住該處，伊不可能出言侮辱告訴人云
    云。經查:
    (一)被告於事實欄所載時間、地點，公然接續以「不要臉」、
      「白住」等言語，辱罵告訴人之事實，迭據告訴人於偵查
      及本院審理時指述明確，告訴人於偵訊時結證稱：被告在
      樓下巷道上罵伊「不要臉」、「白住」，罵了5 遍等語（
      見97年度偵字第8405號卷第48頁），復於本院審理時結證
      稱：於97年5 月7 日在伊4 樓住處外，有與王再亮一家人
      發生爭執，警察來，伊開門時，除警察外，還有看到王再
      亮夫婦、兒子、女兒即被告。伊開門跟警員說不必管這件
      事情後，就把門關上，警員把被告一家人帶下去。門關上
      沒多久，就聽到被告母親用手拍門的聲音，隔沒多久又聽
      到有人在罵「陳若蘭不要臉、白住」，伊從家裡陽台落地
      窗往外看，看到被告在樓下，她又連續講2 、3 次，被告
      站在她1 樓住家前面公有地，該處為人來人往之地方。伊
      先生有從被告母親拍門時開始錄音，錄音帶內一開始說現
      在幾時幾分係伊先生聲音。當伊往樓下看，因樓下有路燈
      ，光線充足，看到被告抬頭向4 樓開口罵伊，伊就打110
      報案，叫第2 批警員來等語（見本院卷第95頁至第102 頁
      ），另核告訴人指述被告公然侮辱乙節，與證人即告訴人
      之夫馬世成於偵查中結證稱：案發時有名女子在1 樓罵「
      陳若蘭不要臉，白吃白住」，有錄音，好像是王再亮大女
      兒（即被告）等語（見97年度偵字第8405號卷第49頁）、
      當天有人在社區1 樓罵陳若蘭不要臉、白住，一共罵了5
      遍，那個是房東王再亮女兒王姿尹，她住在1 樓等語（見
      98年度偵續字第411 號卷第8 頁至第9 頁），及審理中仍
      具結後證稱：員警說他們會處理，事後伊就聽到有人在罵
      的聲音，聲音從樓下傳來，伊在陽台看，伊太太也在陽台
      ，伊看到有人對樓上罵，就把它錄下，罵的人是屋主女兒
      ，住1 樓，罵人內容是「陳若蘭不要臉，白住」。錄音帶
      有錄到王再亮太太拍門聲音。因為警察叫伊自行蒐證，伊
      才想要錄音等語（見本院卷第106 頁至第109 頁）；證人
      即告訴人之子馬祥恩於偵查中結證稱：當天突然警察來敲
      門，說有命案，伊等傻住，後來有2 個警察上來，伊等說
      沒事，後來又說是詐欺，伊父親說希望他們不要在樓下說
      伊等詐騙，伊等把門關上，吳阿美有敲門，另1 名女生在
      喊陳若蘭不要臉等語（見97年度偵字第84 05 號卷第49頁
      ），互核相符。雖證人馬世成、馬祥恩為告訴人之夫、子
      ，渠等與被告間並無仇怨，當無甘冒偽證罪風險刻意誣陷
      被告之可能，然彼等前揭證述之情，卻都與告訴人指述被
      告公然辱罵告訴人之情相合，實足認告訴人之指述有其憑
      信基礎，應屬事實。此外，並有臺灣士林地方法院檢察署
      勘驗筆錄（見98年度偵續字第411 號卷第15頁，勘驗告訴
      人所提出錄音光碟，光碟內容有鐵門拍打聲音，還有1 女
      子說「陳若蘭不要臉，白住」）、被告為前開言詞之譯文
      （見本院卷第147 頁）等附卷可稽，是以被告確有以如事
      實欄所示之言詞辱罵告訴人乙節堪以認定。
    (二)被告雖以前詞置辯，惟查：
      １被告辯稱案發當天伊因裝潢而不住在1 樓住處云云，然
        被告於偵訊及本院審查庭訊問時均稱：案發時伊在1 樓
        家裡（見98年度偵續字第411 號卷第15頁、本院審易字
        卷第22頁背面），是被告供述前後不一，已有可疑，況
        證人即案發時到場處理之員警陳彥名、陳明鴻於偵訊、
        本院審理時均證稱：案發時前往告訴人租屋處理論之人
        有被告、王再亮、吳阿美及王聖斌等情無訛（見98年度
        偵續字第411 號卷25頁、本院卷第112 頁、第119 頁）
        ，查證人陳彥名、陳明鴻係到場處理糾紛之警員，乃依
        法執行公務，渠等與告訴人、被告間並無任何恩怨，渠
        等無需刻意偏袒告訴人或被告任何一方，亦無甘冒偽證
        罪責之虞而設詞誣陷被告之虞，再參以渠等到場處理時
        間超過1 小時，實無誤認被告之可能，是被告當時確實
        在場，應可認定被告所辯顯不可採。
      ２被告辯稱案發時其1 樓住處正在裝潢云云，並提出裝潢
        相片及出貨單、估價單為據（見本院卷第73頁至第81頁
        ），然查被告所提出之裝潢相片並無日期，難以認定係
        於案發時所拍攝，而被告提出之磁磚出貨單日期為97年
        5 月26日，估價單日期則為97年5 月5 日、97年6 月5
        日，均非本件案發日，況本件公然侮辱地點為被告住處
        前之公有地，並非1 樓住處內，被告住處縱於案發時裝
        潢，亦無礙本件犯行，無從作為有利被告之判斷。而被
        告於案發時在場，業已認定如前。
      ３觀諸案發時員警工作紀錄簿記載於「四、於20：58接獲
        勤指通報... ，而遭王聖斌一方（現場在場者計有房東
        王再亮夫婦，其兒子王聖斌與女兒共4 人）質疑... 」
        （見本院卷第37頁至第38頁），足見當時房東之一方除
        王再亮、吳阿美、王聖斌外，確實還有王再亮夫妻之女
        兒在場。而本院依職權所製作警員陳彥名據報前往處理
        時之蒐證錄音光碟譯文（見本院卷第158 頁至第184 頁
        ），譯文內容亦顯示當時在場與告訴人一方發生爭執者
        ，除被告王再亮、吳阿美及王聖斌外，尚另有一名女子
        在場，且該女子稱：「讓媽媽講，讓媽媽講」、「這樣
        白住的，她要搬走我們還要付錢」、「我們的房子被人
        家白住」等語，（見本院卷第162 頁、第176 頁），足
        認當時確實有王再亮夫妻之女兒在場，然證人王再亮、
        吳阿美、王聖斌卻分別於偵查、本院審理時結證稱：案
        發時，只有渠等3 人在場（見98年度偵續字第411 號卷
        第26頁、本院卷第319 頁），渠等證言與事證不符，均
        係刻意迴護被告之詞，委不足取。
    (三)綜上所述，被告於事實欄所述時間、地點，在不特定人得
      出入之公眾場合下，公然辱罵告訴人「不要臉」、「白住
      」等語之事實，事證明確，犯行堪以認定。
二、按指責人「不要臉」、「白住」，均屬足以貶損他人人格評
    價之言詞。是核被告所為，係犯刑法第309 條第1 項之公然
    侮辱罪。被告在同一時間、地點，反覆數次辱罵告訴人「不
    要臉」「白住」等語，乃基於同一公然侮辱犯意下之接續行
    為，僅侵害一法益，應只論以一罪。爰審酌被告素行良好，
    惟僅因其父與告訴人發生房租糾紛，公然出言辱罵告訴人，
    致令告訴人名譽受損，及被告犯罪後仍毫悔意之態度等一切
    情狀，量處如主文所示之刑，並諭知易科罰金之折算標準，
    以示懲儆。
據上論斷，應依刑事訴訟法第299 條第1 項前段，刑法第309 條
第1 項，第41條第1 項前段，刑法施行法第1 條之1 ，判決如主
文。
本案經檢察官顏珮珊到庭執行職務。
中    華    民    國   100    年    3     月    31    日
                  刑事第八庭法  官  高雅敏
以上正本證明與原本無異。
如不服本判決應於收受送達後 10 日內向本院提出上訴書狀，並
應敘述具體理由。其未敘述上訴理由者，應於上訴期間屆滿後
20 日內向本院補提理由書 (均須按他造當事人之人數附繕本 )
「切勿逕送上級法院」。
                            書記官  陳映羽
中    華    民    國   100    年    3     月    31    日
附錄論罪科刑依據之法條：
刑法第309條
公然侮辱人者，處拘役或 3 百元以下罰金。
以強暴犯前項之罪者，處 1 年以下有期徒刑、拘役或 5 百元以
下罰金。